【裁判字號】    98,訴,2437
【裁判日期】    981130
【裁判案由】    殺人未遂等
【裁判全文】
臺灣臺中地方法院刑事判決              98年度訴字第2437號
公  訴  人  臺灣臺中地方法院檢察署檢察官
被      告  己○○
                    （
選任辯護人  陳姿君律師
            洪錫欽律師
被      告  辛○○
                    （
選任辯護人  陳慧芬律師
被      告  甲○○
                    （
指定辯護人  鞠金蕾律師（義務辯護人）
上列被告等因殺人未遂等案件，經檢察官提起公訴（九十八年度
偵字第一０四七六號、第一０八０九號、第一四０六三號），本
院判決如下：
    主    文
己○○成年人與少年共同犯傷害致人於死罪，累犯，處有期徒刑
玖年。又犯竊盜罪，累犯，處有期徒刑捌月。應執行有期徒刑玖
年陸月。
辛○○成年人與少年共同犯傷害致人於死罪，處有期徒刑捌年陸
月。
甲○○共同犯傷害致人於死罪，處有期徒刑捌年。
辛○○、甲○○被訴竊盜部分，均無罪。
    犯罪事實
一、己○○係成年人，前曾於民國九十四年間，因詐欺案件，經
    臺灣高等法院臺中分院於九十五年四月二十六日判處有期徒
    刑二月確定，於九十六年八月六日易科罰金而執行完畢。緣
    己○○與丁○○曾因金錢問題發生多次糾紛，丁○○亦多次
    至己○○住處騷擾，致己○○對丁○○心懷怨恨，欲藉機教
    訓丁○○，於九十八年一月二十二日，以同意借款予丁○○
    用以修繕自小客車為由，與丁○○相約在臺中市○○路與永
    輝路交岔口之「大世界玻璃行」見面交款，並為防範未然，
    另邀集屬於成年人之辛○○、已滿十八歲之未成年人甲○○
    及少年乙○○（八十年六月某日生，其餘年籍詳卷，另案由
    臺灣苗栗地方法院少年法庭審理中）一同前往，並先與甲○○共同基於剝奪人之行動自由之犯意聯絡，由己○○先交付
    手銬一副與甲○○備用，並指示當時尚不知情之辛○○負責
    駕駛車牌號碼六Ｈ－五七八九號自小客車搭載己○○、甲○○及少年乙○○，自苗栗縣卓蘭鎮出發，前往上揭「大世界
    玻璃行」，迨於同日晚上七時五十分許，己○○、辛○○、
    甲○○及少年乙○○於抵達「大世界玻璃行」之前一路口時
    ，辛○○、少年乙○○此時知悉己○○、甲○○攜帶手銬至
    臺中市尋找丁○○之意，旋與己○○、甲○○共同基於剝奪
    人之行動自由之犯意聯絡，因己○○為避免丁○○藉故不上
    車，遂先行下車，並交代辛○○、甲○○及少年乙○○將丁○○帶上車，辛○○、甲○○及少年乙○○遂駕駛上開自小
    客車前去搭載丁○○，丁○○並攜帶一支木棒上車，辛○○
    隨即駕車至下一路口接己○○上車，而己○○上車後即與丁○○發生口角爭執，己○○乃怒不可遏，先指示甲○○取出
    手銬，二人合力將丁○○銬在車上，以此非法方式剝奪丁○○之行動自由，之後即由己○○（起訴書誤載少年乙○○）
    開車、少年乙○○則坐於副駕駛座、辛○○及甲○○分坐丁○○二側，將該自小客車駛至臺中市○○路二四八巷口旁之
    空地，抵達後，己○○隨即將丁○○手銬解開，並與甲○○
    將丁○○拖下車，辛○○、少年乙○○亦隨後下車，四人並
    圍住丁○○，以該非法方式繼續剝奪丁○○之行動自由，此
    時，己○○與辛○○、甲○○及少年乙○○均明知鋁棒、木
    棒為堅硬材質，持以毆擊人之肋骨、脛骨、尺骨及膝蓋關節
    等處，於客觀上均可預見有使丁○○之身體嚴重受創，足以
    引發橫紋肌溶解症合併代謝性酸中毒等併發症而致人於死結
    果之可能，竟共同基於傷害之犯意聯絡，由己○○先持丁○○所有原置放於辛○○上揭自用小客車上之木棒毆打丁○○
    之胸、腰、手、腳及膝蓋關節等處，隨後甲○○亦持車上之
    鋁棒毆打丁○○之腳二、三下，辛○○亦持車上之木棒毆打
    丁○○之手一、二下，而己○○見丁○○遭毆打致趴倒在地
    後，仍不罷手，復指示辛○○及少年乙○○二人拉起丁○○
    ，由己○○繼續持木棒毆打丁○○手、腳，致丁○○受有多
    處肋骨骨折併肺部挫傷、腰椎橫突骨折、雙脛骨腓骨骨折、
    左尺骨骨折等傷害，迄於同日下午八時三十分許，己○○、
    辛○○、甲○○及少年乙○○四人因見有人騎乘機車經過該
    空地始罷手，並共乘上揭自小客車逃逸，隨後將行兇之木棒
    二支、鋁棒一支及手銬一副丟棄於不詳處所，丁○○共遭剝
    奪行動自由約四十分鐘之久。嗣經路過民眾報警處理，並將
    丁○○經送往中國醫藥大學附設醫院急診救治，然因身體多
    處鈍挫傷致橫紋肌溶解症合併代謝性酸中毒，引發急性腎衰
    竭及呼吸衰竭，致發生缺氧性腦病變，而呈植物人狀態，迨
    於同年十月二十五日下午四時二十分，終因該缺氧性腦病變
    引發吸入性肺炎、敗血症而不治死亡。另己○○當日於辛○○駕車搭載其返回苗栗縣卓蘭鎮之時，因見丁○○所有、原
    置放於辛○○上揭自小客車內之背包一個〔內有現金新臺幣
    （下同）五千元及NOKIA廠牌行動電話一支〕未及取走，竟
    意圖為自己不法之所有，徒手竊取丁○○該背包一個〔內有
    現金五千元及該行動電話一支〕，事後並將該行動電話以三
    千元代價出售予辛○○使用（辛○○是否涉及故買贓物罪嫌
    ，應另由檢察官依法偵辦）。嗣經丁○○家屬丙○○報案後
    ，始為警循線查悉上情。
二、案經由臺中市警察局第六分局移送臺灣臺中地方法院檢察署
    檢察官偵查起訴。
    理    由
壹、證據能力部分：
一、按被告以外之人於偵查中向檢察官所為之陳述，除顯有不可
    信之情況者外，得為證據，刑事訴訟法第一百五十九條之一
    第二項定有明文。偵查中對被告以外之人（包括證人、鑑定
    人、告訴人、被害人及共同被告等）所為之偵查筆錄，或被
    告以外之人向檢察官所提之書面陳述，性質上均屬傳聞證據
    。惟現階段刑事訴訟法規定檢察官代表國家偵查犯罪、實施
    公訴，依法其有訊問被告、證人及鑑定人之權，證人、鑑定
    人且須具結，而實務運作時，檢察官偵查中向被告以外之人
    所取得之陳述，原則上均能遵守法律規定，不致違法取供，
    其可信度極高，職是，被告以外之人前於偵查中已具結而為
    證述，除反對該項供述得具有證據能力之一方，已釋明「顯
    有不可信之情況」之理由外，不宜以該證人未能於審判中接
    受他造之反對詰問，即遽指該證人於偵查中之陳述不具證據
    能力。查本件證人即共同被告己○○、辛○○、甲○○、少
    年乙○○、丙○○於偵查中經具結後所為之陳述，雖屬傳聞
    證據，然渠等於偵查中所為證言，既均經具結，而被告及選
    任辯護人均未能釋明上開陳述有何「顯不可信之情況」，且
    於客觀之外部情狀上，難認有何顯不可信之情狀，依刑事訴
    訟法第一百五十九條之一第二項規定，得為證據。至刑事訴
    訟法第一百五十八條之三規定：「證人、鑑定人依法應具結
    而未具結者，其證言或鑑定意見，不得作為證據。」所謂「
    依法應具結而未具結者」，係指檢察官或法官依刑事訴訟法
    第一百七十五條之規定，以證人身分傳喚被告以外之人（證
    人、告發人、告訴人、被害人、共犯或共同被告）到庭作證
    ，或雖非以被告身分傳喚到庭，而於訊問調查過程中，轉換
    為證人身分為調查時，此時其供述之身分為證人，則檢察官
    、法官自應依本法第一百八十六條有關具結之規定，命證人
    供前或供後具結，其陳述始符合第一百五十八條之三之規定
    ，而有證據能力。若檢察官或法官非以證人身分傳喚而以共
    犯、共同被告身分傳喚到庭為訊問時，其身分既非證人，即
    與「依法應具結」之要件不合，縱未命其具結，純屬檢察官
    或法官調查證據職權之適法行使，當無違法可言。又前揭非
    以證人之身分在審判中之陳述筆錄，倘該被告以外之人已經
    法院以證人身分傳喚到庭並經具結作證，且由被告為反對詰
    問，該未經具結之陳述筆錄因屬審判上之陳述，自有證據能
    力（最高法院九十八年度臺上第一七一０號判決參照）。則
    本件被告己○○、辛○○、甲○○以被告身分於本院所為之
    陳述，因均屬被告之供述，而非以證人身分接受訊問，雖未
    依法具結，依前揭說明，應均仍屬有證據能力。
二、按被告以外之人於審判外之言詞或書面陳述，除法律有規定
    者外，不得作為證據。再按被告以外之人於檢察事務官、司
    法警察官或司法警察調查中所為之陳述，與審判中不符時，
    其先前之陳述具有較可信之特別情況，且為證明犯罪事實存
    否所必要者，得為證據，刑事訴訟法第一百五十九條第一項
    、同法第一百五十九條之二分別定有明文。而刑法第一百五
    十九條之二所稱「先前之陳述具有較可信之特別情況」，係
    指被告以外之人先前於檢察事務官、司法警察官或司法警察
    調查中所為之陳述，與審判中不符，而從先前與審判中各個
    陳述之外部附隨環境或條件觀察比較，先前之陳述，較為自
    然可信而足以取代審判中之陳述者而言（最高法院九十五年
    度臺上字第三七四七號判決要旨參照）。本件證人即共同被
    告己○○、甲○○、證人少年乙○○等人於警詢所為之陳述
    ，就被告辛○○而言，因被告辛○○之選任辯護人主張係屬
    審判外之陳述，為傳聞證據，而該等證人事後均已於本院審
    理時就警詢所述之案發情節具結證述綦詳，且查客觀上並無
    具有較可信之特別情況，是依上揭法條規定，就被告辛○○
    而言，證人即共同被告己○○、甲○○、證人少年乙○○於
    警詢所為之陳述，應均無證據能力。
三、又被告辛○○之選任辯護人雖另主張證人即被害人丁○○（
    下稱證人丁○○）於警詢所為之陳述無證據能力云云，然按
    刑事訴訟法第一百五十九條之三規定：「被告以外之人於審
    判中有下列情形之一，其於檢察事務官、司法警察官或司法
    警察調查中所為之陳述，經證明具有可信之特別情況，且為
    證明犯罪事實之存否所必要者，得為證據：一、死亡者。二
    、身心障礙致記憶喪失或無法陳述者。三、滯留國外或所在
    不明而無法傳喚或傳喚不到者。四、到庭後無正當理由拒絕
    陳述者。」其立法理由在於考量審判程序中，一旦發生事實
    上無從為直接審理之原因，如一概否定該項陳述之證據適格
    ，不免違背實體真實發現之訴訟目的，為補救採納傳聞法則
    ，實務上所可能發生蒐證困難之問題，例外承認該審判外之
    陳述得採為證據。查證人丁○○於警詢時所為之陳述，係屬
    被告以外之人於審判外之言詞陳述，原則上不得作為證據，
    惟證人丁○○已於九十八年十月二十五日死亡，有死亡證明
    書在卷可考，足認證人丁○○已無從傳喚至法院作證，惟觀
    諸證人丁○○於警詢中證稱並不認識被告辛○○，依其與被
    告辛○○互不熟識之情觀之，其應無設詞誣陷故入被告辛○○於罪之理，本院審酌證人丁○○於警詢中之所為證述，係
    在案發後之第一時間陳述遭毆打之過程，當時記憶較為深刻
    清晰，可立即反應所知，不致因時隔日久而遺忘案情；且較
    少權衡利害得失或來自被告或其他人之壓力而出於虛偽不實
    之指證，或事後串謀而故為迴護被告之機會，是依刑事訴訟
    法第一百五十九條之三第一款規定，證人丁○○於司法警察
    調查中所為之陳述，客觀上應具有較可信之特別情況，且為
    證明被告犯罪事實存否所必要，依前揭說明，其於警詢中之
    證言即具有證據能力，則被告辛○○之選任辯護人此部分之
    主張，應屬無據。
四、另按被告以外之人於審判外之陳述，雖不符刑事訴訟法第一
    百五十九條之一至第一百五十九條之四之規定，而經當事人
    於審判程序同意作為證據，法院審酌該言詞陳述或書面陳述
    作成時之情況，認為適當者，亦得為證據。當事人、代理人
    或辯護人於法院調查證據時，知有第一百五十九條第一項不
    得為證據之情形，而未於言詞辯論終結前聲明異議者，視為
    有前項之同意，刑事訴訟法第一百五十九條之五定有明文。
    核其立法意旨在於傳聞證據未經當事人之反對詰問予以核實
    ，原則上先予排除。惟若當事人已放棄反對詰問權，於審判
    程序中表明同意該等傳聞證據可作為證據；或於言詞辯論終
    結前未聲明異議，基於尊重當事人對傳聞證據之處分權，及
    證據資料愈豐富，愈有助於真實發見之理念，且強化言詞辯
    論主義，使訴訟程序得以順暢進行，上開傳聞證據亦均具有
    證據能力。查：本判決除上揭所述外，下列所引之證人黃淑
    珠、證人即被告辛○○於警詢所為之陳述及卷內其他書證（
    供述證據部分），查無符合同法第一百五十九條之一至之四
    等前四條之情形，檢察官、被告人及選任辯護人於本院準備
    程序中均表示對該等傳聞證據之證據能力均不爭執，並於本
    院審理時並未就卷內其他證據資料之證據能力有所爭執，且
    迄本院言詞辯論終結前，均未主張有刑事訴訟法第一百五十
    九條第一項不得為證據之情形，是應認已同意卷內證據均得
    作為證據，且經本院審酌上開傳聞證據作成時，較無人情施
    壓或干擾，亦無不當取證之情形，認為以之作為本案之證據
    亦屬適當，是上揭傳聞證據自具有證據能力。
貳、有罪部分：
一、訊據被告己○○對於上揭竊取證人丁○○所有、原置放於辛○○所駕駛之上揭自小客車內之背包一個及NOKIA廠牌行動
    電話一支，事後並將該行動電話以三千元代價出售予被告辛○○使用之事實坦承不諱；另訊之被告己○○、辛○○、甲○○固均坦承於上揭時、地，由被告辛○○駕車搭載被告己○○、甲○○及證人乙○○至「大世界玻璃行」，並在證人
    丁○○上車後，由被告己○○、甲○○以手銬將證人丁○○
    銬在車上，之後改由被告己○○開車，將證人丁○○載至臺
    中市○○路二四八巷口旁之空地，隨即由被告己○○將證人
    丁○○拖下車，並由被告己○○持木棒毆打證人丁○○之肋
    骨、脛骨、尺骨及膝蓋關節等處、被告甲○○則持鋁棒毆打
    證人丁○○之腳二、三下，致證人丁○○受有多處肋骨骨折
    併肺部挫傷、腰椎橫突骨折、雙脛骨腓骨骨折、左尺骨骨折
    等傷害之事實，且均對以上揭非法之方式而剝奪證人丁○○
    之行動自由之事實坦承不諱，惟均矢口否認有何傷害致人於
    死之犯行。被告己○○辯稱：並無殺人之犯意，當初僅係要
    教訓證人丁○○而已，不知道會造成如此嚴重之結果，又竊
    取證人丁○○之背包時，背包內並無現金五千元云云；被告
    辛○○則辯稱：伊並無持球棒毆打證人丁○○，當時係應被
    告己○○之邀始駕車搭載被告己○○、甲○○及證人乙○○
    等人至臺中，被告與證人丁○○發生爭執之時，伊與證人乙○○僅在旁邊觀看，沒有動手，當時因遭被告己○○威脅，
    方與證人乙○○拉起證人丁○○云云；被告甲○○則以：並
    無殺人之犯意，當日有持鋁棒毆打證人丁○○腳幾下，不知
    道會發生如此嚴重之結果云云。經查：
（一）被告己○○上揭竊盜證人丁○○財物之犯行，除據被告己○○於本院審理時部分自白外，並經證人即共同被告辛○○、甲○○、證人乙○○於偵查、本院審理時具結證稱屬
      實，且證人庚○○、戊○○於本院審理時均具結證稱該行
      動電話係於九十八年年初由被告辛○○向被告己○○購買
      等情屬實，並有被告己○○所使用門號00000000
      00號行動電話晶片卡於九十八年一月二十七日確插用於
      上揭型電話手機使用之雙向通聯紀錄在卷可考（按：該手
      機於二月三日已送修，期間七日，送修期間之紀錄不列入
      ），復有扣案之行動電話一支（NOKIA廠牌）足資佐證，
      足認被告己○○上揭部分之自白與事實相符，應足採信。
      雖被告己○○另辯稱竊取證人丁○○上揭背包之時，其內
      除有行動電話一支外，並無現金五千元云云，然證人丁○○已於警詢時證稱：「我遭己○○及其他三名不知道姓名
      的人毆打，並搶走我的背包及手機、現金五千元。」等語
      （見九十八年度偵字第一０八０九號偵查卷第七頁），證
      人丙○○於偵查中亦具結證稱：證人丁○○當日遭被告己○○毆打後，所隨身攜帶之背包內確有現金等語，顯見證
      人丁○○當日所攜帶之背包內除上揭行動電話外，應尚有
      現金五千元無誤，顯見證人丁○○當無故為虛構背包內財
      物確有現金之必要。再參以被告辛○○、甲○○及證人乙○○亦均於本院審理時證稱當日並未取走證人丁○○之背
      包，該背包係由被告己○○取走等語，則被告己○○當日
      取走證人丁○○置放於被告辛○○上揭自用小客車上之背
      包時，應包括其內之行動電話一支及現金五千元無誤，則
      被告己○○此部分所辯，尚無足採，是被告己○○上揭竊
      盜之犯行，應足認定。
（二）又被告己○○、辛○○、甲○○及證人乙○○於上揭時、
      地共同先以手銬銬住證人丁○○之方式剝奪證人丁○○之
      行動自由，並將之載至上揭臺中市○○路二四八巷口旁之
      空地而繼續剝奪證人丁○○之行動自由，之後將證人丁○○拖下車，被告己○○、甲○○並有分持木棒、鋁棒毆打
      證人丁○○手、腳及胸、腰等身體部位之事實，除據被告
      己○○、甲○○二人為上揭自白外（詳細內容如後述），
      另被告辛○○就上揭妨害自由之事實部分，亦坦承不諱，
      且經證人丁○○於警詢時證稱：「我遭己○○及其他三名
      不知道姓名的人毆打。」、「於九十八年元月二十二日晚
      上約七、八點從文心與永輝路〈大世界玻璃行〉，有三名
      我不認識的男士將我押到永輝路己○○的車上後，又將我
      上手銬帶我至大鵬路二四八巷的空地後將我毆打，原因是
      說我出賣己○○。」、「他們總共四人，用木棍及鐵棍毆
      打我的（贅載「頭」）手、腳及胸部；當時我根本沒有還
      手的餘地。」、「他們打完我後就將毆打我的兇器都帶上
      車就離開了。」等語明確（見九十八年度偵字第一０八０
      九號偵查卷第七至九頁），經核與證人丙○○於偵查中具
      結證稱：「（問：是否知道丁○○被打的經過為何？）被
      打完後的前三天，意識都很清醒，也都有跟警察陳述，他
      向警察陳述時，我都有在旁邊，應該都如警詢筆錄所述。
      」、「（問：丁○○有無提到幾個人打他？）他被打完手
      術第二天，警察來問他筆錄，被害人說總共有四個人，其
      中一個是幕後主使者，我不知道到底幾個人打他，我只知
      道四個人帶走他。」、「（問：被害人有無陳述如何打他
      ？）他說他被帶上後座後，後座有兩個人押著他幫他戴上
      手銬，不知道押到什麼地方，拖下車後就開始打，他說是
      用鋁棒和木棒打的，但幾支鋁棒或木棒他沒有說。」等語
      相符（九十八年度偵字第一０八０九號偵查卷第九五、九
      六頁）。又證人丁○○係於九十八年一月二十二日下午七
      時五十分許上被告辛○○所駕駛之上揭自用小客車而離開
      「大世界玻璃行」之情，業經證人黃淑珠於警詢時證述屬
      實。另證人即共同被告己○○於偵查中具結證稱：「……
      之後是辛○○開車載我和甲○○、辛○○的朋友一起去臺
      中……我就先下車，要辛○○和他朋友（即證人乙○○）
      及甲○○三個人一起進去玻璃行把丁○○叫出來……我要
      下臺中之前就有帶手銬放在副駕駛座，因為我擔心會打起
      來，就把手銬拿給辛○○和甲○○，辛○○和甲○○就一
      起把丁○○的雙手銬住，扣在副駕駛座頭枕的地方，車子
      開到附近的空地，我先去把丁○○的手銬解開，然後我、
      辛○○、甲○○三個人一起把丁○○拉下車……。」等語
      （見上揭偵查卷第二三、二四頁），於本院受命法官訊問
      時供稱：「因為我怕被打，所以就先找好人，那天是開辛○○的車，車上我們四個人都知道辛○○在車上有放置一
      支鋁棒、一支木棒，手銬是我事先準備的，我怕丁○○打
      我，如果起衝突的話，要把丁○○銬起來，因為之前丁○○就找我要吵架，所以我要先預備，以備不時之需，是我
      指示辛○○將車開到大鵬路二四八巷空地，丁○○找我要
      單挑，所以才會開到該處，我準備和丁○○打架。」等語
      （見本院九十八年七月十三日訊問筆錄）、於本院審理時
      具結證稱：「（問：案發當天離開毆打的空地下場，是大
      概晚上八點半？）是八點多。」、「（問：被害人在車上
      被上手銬的時候是否有掙扎？）有。」、「（問：所以你
      們在車上的人都知道被害人是不願意被控制自由？）對。
      」等語（見本院九十八年十月五日審判筆錄）。又證人即
      共同被告甲○○於本院審理時具結證稱：「是被告己○○
      叫我去找辛○○，要辛○○開車子載我及被告己○○，我
      們要去臺中辦事情。」、「後來我們從被告己○○家又到
      檳榔攤的時候，己○○拿手銬給我，我與被告己○○在那
      邊聊天，是後來到臺中，丁○○上車後被告己○○才教我
      怎麼使用手銬銬住被害人丁○○。」、「因為被告己○○
      知道丁○○在大世界玻璃行，我們就在大世界玻璃行那邊
      繞來繞去，我們就看到丁○○拿著一根木棍揮來揮去，還
      有一包飲料，之後被告己○○告訴我們叫我們去載丁○○
      ，先放他在前面轉角那邊下車。」、「（問：手銬是誰銬
      的？）是己○○指示我銬的，被告己○○上車後有協助我
      銬住丁○○，己○○叫我銬住丁○○。我們先去載丁○○
      的時候並沒有銬住丁○○，之後在下一個路口載己○○才
      銬丁○○。」、「是在臺中還沒有載到被害人，還在繞的
      時候，是己○○在車上跟我們大家說去載丁○○，己○○
      說要拿錢給丁○○，叫丁○○跟我們上車，己○○要拿錢
      給丁○○，是己○○告訴我說去載被害人，被害人一上車
      就銬住被害人，當時己○○講的時候在車上的人都有聽到
      。」、「（問：照剛才檢察官問你你回答的內容，在還沒
      有載到被害人之前，車上的人包含己○○、辛○○、胡姓
      少年都知道要預謀以手銬控制被害人的自由，載到空地毆
      打？）是的。」、「是己○○從車上要拉被害人下來，當
      時手銬還是銬住的……。」等語（見本院九十八年十月五
      日審判筆錄）。另證人少年乙○○於偵查中具結證稱：「
      ……『少爺』〈即己○○〉就先下車，因為『少爺』說這
      樣比較好將被害人騙上車，辛○○就開車到修車廠，『不
      良』〈即甲○○〉就叫被害人上車，我們都沒有下車，我
      先換到副駕駛座坐著，因為『少爺』要下車之前，就叫我
      換到副駕駛座，讓後面的一個人好把被害人押住，後來被
      害人就自己上車，他坐在副駕駛座的後方，『不良』先跟
      他聊天……『不良』就突然押住被害人，並拿出手銬銬住
      被害人，一邊銬住被害人的手，一邊銬在椅背上，之後己○○就上車，由己○○開車，辛○○坐到副駕駛座後方，
      被害人坐在辛○○和『不良』的中間。」、「他（甲○○
      ）就叫被害人把手伸出來就把他銬住了，當時我有回頭看
      ，辛○○也有看到……。」等語（見九十八年度偵字第一
      ０四七六號偵查卷第一三四頁背面至第一三五頁），並於
      本院審理時再次具結證稱：「（問：你之前在偵查作證時
      說少爺下車前叫你換到副駕駛座，好讓後面的一個人好把
      被害人押住？）是的，確實如此。」等語，顯見被告辛○○、證人乙○○二人在抵達「大世界玻璃行」之前一路口
      時，即已知悉被告己○○、甲○○在搭載證人丁○○之時
      有以銬住證人丁○○之非法方法剝奪證人丁○○行動自由
      之犯意，並與其二人就該犯行間有犯意之聯絡甚明。則由
      上述之被告己○○、辛○○、甲○○及證人少年乙○○之
      分工方式以觀，堪認渠等四人就剝奪證人丁○○行動自由
      達四十分鐘之犯行間，確有犯意聯絡及行為分擔至為明確
      。是被告己○○、甲○○上揭自白確有分持木棒、鋁棒毆
      打證人丁○○手、腳及胸、背部，另被告己○○、辛○○
      、甲○○及證人乙○○自白確有共同以上揭非法之方法剝
      奪證人丁○○行動自由等情，應均與事實相符，而足採信
      。
（三）被告辛○○雖辯稱於案發當日並無動手毆打證人丁○○，
      且係遭被告己○○威脅始與少年乙○○拉住證人丁○○，
      並未參與傷害證人丁○○之犯行云云，然被告己○○、辛○○、甲○○三人均有持球棒（木棒或鋁棒）出手毆打證
      人丁○○，且少年乙○○亦有出手拉住證人丁○○供被告
      己○○毆打證人丁○○之身體等情，除據證人丁○○、丙○○上揭證述外，並經：
   1、證人即共同被告己○○於偵查中先具結證稱：「……車子
      開到附近的空地，我先去把丁○○的手銬解開，然後我、
      辛○○、甲○○三個人一起把丁○○拉下車，辛○○的朋
      友先下車了，拉下車後，我就跟丁○○說錢我借你，因為
      玻璃是我打破了，你這樣一直亂我們家有什麼意思，他口
      氣不好，我就拿棒球棍開始打他，剛開始是我先打，因為
      我和他先起口角，之後辛○○、甲○○和辛○○的朋友也
      開始打，辛○○也是拿鋁棒，甲○○也拿鋁棒，辛○○的
      朋友也有打，但總共有幾支兇器我不確定，至少有三支，
      一支鋁棒和一支木棒是本來就放在辛○○的車上的，丁○○自己有帶一支木棍，丁○○本來就會帶木棍在玻璃行內
      揮棒，他本來就有打棒球習慣，他是帶木棍上車的，我們
      四個確實都有打，打到一半我就把他們拉開，要他們不要
      再打。」、「（問：兇器確實有幾支？）我確定的有三支
      ，一支木棍我確定是丁○○的，另外二支是放在辛○○的
      後車廂，木棍或鋁棍我不清楚，那兩支是我們到空地後，
      當我和丁○○發生口角時，辛○○去拿出來的，他拿出來
      就開始打了，我是拿丁○○的木棍毆打丁○○的。」、「
      （問：其他人與丁○○又無糾紛，為何也要毆打他？）他
      們看我和丁○○起口角，所以幫忙。」、「（問：你們毆
      打丁○○多久？）大約十分鐘，打他的手和腳。」等語（
      見上揭偵查卷第二四至二七頁）。於本院審理時具結證稱
      ：「……丁○○就要找我單挑，丁○○就拿棒球棍打到我
      ，後來辛○○、甲○○就上前……。」、「（問：當時辛○○、胡姓少年是否有下車？）有，全部都有下車。」、
      「丁○○先動手打我，甲○○、辛○○就上前把丁○○的
      棒球棍搶下來，之後我、辛○○、甲○○三人就開始打丁○○。」、「隨便亂打腳跟手。」、「（問：上次開庭的
      時候你說辛○○只打兩、三下是什麼意思？）他也是都有
      打。」、「因為辛○○看到我被打到，辛○○就上前搶丁○○的棒球棍。」、「（問：本件你們三個人都有打，各
      拿一支木棍？）是的，另外一支木棍是丁○○的，另外一
      支是從後車箱裡面拿出來的。」、「是我、辛○○、甲○○三個被告都有打，沒有辦法分清楚傷勢是由誰打得，因
      為那時候是晚上，很暗，沒有辦法辨識，我們只是要教訓
      丁○○而已，我們三人就是打丁○○的手跟腳而已，丁○○被打倒地之後，我們就一直打丁○○的腳、手。」、「
      我們被告三個人都有打丁○○，胡姓少年沒有下手。」、
      「（問：在毆打被害人的時候，你有無用強逼得方法要求
      辛○○幫甲○○、胡姓少年一定要打被害人？）沒有。我
      沒有強逼他們，是他們自己打的。」等語（見本院九十八
      年十月五日審判筆錄）。
   2、證人即共同被告甲○○於本院受命法官訊問時供稱：「（
      問：偵查中所述實在否？）不實在。我有打人，還有己○○，辛○○也有打人，還有一個未成年人，他有拉住被害
      人的腳，是己○○叫他拉的，是己○○叫我拿木棒（應是
      鋁棒之誤），到現場己○○問辛○○有無木棒，辛○○說
      他車上有木棒，所以從他車上拿出木棒，我、己○○各拿
      一支木棒，打到一半，己○○的木棒交給辛○○，繼續打
      被害人。己○○叫另一個未成年人先拉著腳，拉完以後拉
      手，己○○先打被害人，被害人就倒下去了，他叫未成年
      人拉住被害人的腳，叫我們繼續打被害人，我們才開始打
      。」；「……己○○在車上就問辛○○有沒有球棒，辛○○說後面的行李箱有兩支球棒，那兩支球棒放在辛○○車
      子的後車廂，兩支球棒為一支鋁棒、一支木棒。」、「…
      …己○○就把被害人拖下車，我們也全部跟著下車，己○○拿著一支棒球棍，己○○叫我拿另外一支，我拿鋁棒，
      辛○○與胡姓少年有無拿球棒我沒有注意，下車後己○○
      叫辛○○、胡姓少年把被害人拉住，己○○先拿球棒朝被
      害人的手、腳關節的地方打，己○○就叫我打，另外辛○○、胡姓少年兩個就是拉著被害人，辛○○、胡姓少年沒
      有打，後來他們二個人放手，己○○就叫辛○○、胡姓少
      年再把被害人拉起來，己○○就又繼續打被害人，我就沒
      有再打被害人，……己○○那時候很氣憤，已經失控了，
      我是打被害人的腳，……我只有打被害人二、三下而已。
      」等語明確（見本院九十八年六月十五日、七月十三日訊
      問筆錄）；復於本院審理時具結證稱：「己○○下車，丁○○坐在車內，己○○就拿一支棒球棍在車內就已經打丁○○銬手銬的手，就是銬手銬那裡，辛○○怕傷到他的車
      子，被告己○○拿鑰匙打開手銬將丁○○拉下車，被告己○○就拿球棒打丁○○，我不曉得他拿的是被害人的棒球
      棍還是辛○○車上的，之後被告己○○也叫我拿鋁棒打丁○○，我的鋁棒是從後車廂拿的，當時後車廂只有一支鋁
      棒而已，……我就打丁○○的腳而已……之後己○○就打
      被害人，被告己○○當時就像瘋掉一樣邊罵邊打，胡姓少
      年是己○○叫他拉住被害人的手跟腳，讓被害人坐起來讓
      被告己○○打，辛○○沒有打丁○○，辛○○有與胡姓少
      年一起拉被害人的手腳讓被告己○○打，是己○○叫辛○○拉的，因為己○○一直對辛○○兇。」、「（問：你在
      警察局稱只有己○○一人打，是否不實在？）是的，我也
      有動手。」、「……然後丁○○就被己○○拉下車，之後
      己○○先打被害人的手腳，……己○○逼我打丁○○，我
      打丁○○的腳而已，兩三下之後我就沒有打，……之後被
      害人趴著的時候只有己○○打被害人的背部。」等語（見
      本院九十八年十月五日審判筆錄）。
   3、證人少年乙○○於偵查中具結證稱：「到了空地後，『不
      良』和『少爺』先下車，去後車箱拿棍子，是棒球棍，拿
      了二支，然後『不良』和『少爺』一起要將被害人拉下車
      ，但被害人就不下車，因為被害人有一隻手銬在椅背上，
      『不良』就把被害人往外拉，『少爺』就拿球棍從他銬住
      手銬的地方打下去，再將他的手銬解開，把他拉下車，『
      不良』就拉住被害人的手，『少爺』一直打被害人的手、
      腳，……等到被害人四肢都不會動，被害人就趴著，『不
      良』和『少爺』就拿一支球棍一直狂打被害人背部，……
      我看他們打了被害人十幾分鐘。」、「辛○○本來不想打
      ，是『少爺』強逼他說如果你不打，等下就知道，所以辛○○就拿小支的棍子打被害人的手一、二下。」、「總共
      有三支棍子，分別是兩支大支的木棒和一支小支約五十公
      分的鋁棒，一支大支的木棒是被害人帶上車，另外兩支是
      放辛○○在車上。」、「打完被害人之後，辛○○就開車
      載我們三人離開。」等語（見九十八年度偵字第一０四七
      六號偵查卷第一三四頁背面至第一三五頁）。於本院審理
      時具結證稱：「現場有被告己○○、甲○○打丁○○。」
      、「兩個人拿棒棍（打）。」、「（問：你看到他們二人
      棒棍是打被害人身體的哪些部位？）手、腳、關節、背部
      脊椎。」、「……是少爺、不良兩人一起把被害人拉下車
      ，當時被害人的棍棒還在車內，不良先拉被害人的手臂，
      不良拉出被害人手臂，另外一支手還銬在車裡面，少爺就
      用從後行李箱拿出的木棒一支打被害人手肘關節的地方，
      後來被害人的手就斷掉，因為我看到被害人的手軟軟的，
      少爺就把繫在車內的手銬解開，手銬在被害人的手上，不
      良先拉住被害人的手腕、手臂，是哪一隻手我忘記了，當
      時被害人一被拉出來就坐在地上，不良拉被害人手臂，少
      爺就拿後行李箱拿出的棍棒打另外一支手的手肘關節處，
      後來少爺又開始打被害人其中一隻腳的膝蓋，我忘記是哪
      一隻，接著換不良從後行李箱拿出一支木棒打剛才被害人
      被少爺打的腳關節的另外一隻腳的關節，被害人差不多已
      經快昏了，這時被害人被打大概三、四分鐘左右，然後被
      害人就趴在地上，之後不良、少爺就一直用原本拿的棒子
      打被害人的脊椎，打到有一個後面有載瓦斯的人回到廣場
      ，後來少爺就說要走了，後來就全部上車就走了。」、「
      事情已經過很久，有三個人動手，就是被告己○○、辛○○、甲○○三人動手，……少爺叫辛○○及我下去打，我
      就不理少爺，但是少爺就叫辛○○，辛○○一直被叫，辛○○就拿小支的棍棒，當時棍棒在地上，辛○○打被害人
      屁股兩三下。」、「，我在旁邊而已，我有拉被害人，因
      為少爺一直威脅我，我就下車幫忙拉被害人……。」、「
      （問：你們在被害人被打的現場大概待了多久？）大概十
      分鐘左右。」、「少爺先拿其中一支長的，後來被害人趴
      在地上的時候，不良有拿其中一支長的打被害人的背部，
      另外一支小支的，不良就把棍子放下，辛○○就拿那支比
      較短的去打被害人，打兩、三下。」、「（問：當天是幾
      支鋁棒？）後行李箱拿出來的只有一支鋁棒，另外兩支木
      棒，我說的鋁棒是短的那支。」、「（問：你剛才稱辛○○也有加入打兩、三下，是在什麼時間？）是在送瓦斯快
      來之前，被害人已經趴著的時候。」、「（問：甲○○之
      前指證你與辛○○確實都有拉住被害人的手腳讓被告己○○、甲○○打？）有。我與辛○○輕輕的拉被害人的手腳
      ，我是拉起來而已，辛○○也是把被害人的手腳拉起來…
      …。」等語（見本院九十八年九月二十一日審判筆錄）。
   4、觀諸證人即共同被告己○○、甲○○及證人少年乙○○上
      開證述情節，就案發當日確由被告己○○、辛○○、甲○○持球棒出手毆打證人丁○○手、腳及背部等部位、其中
      被告辛○○、少年乙○○亦曾拉住證人丁○○由被告己○○持續毆打證人丁○○等主要犯罪情節大致均屬相符，再
      參以證人即共同被告己○○、甲○○、證人少年乙○○三
      人於本院審理時亦均證稱與被告辛○○並無怨隙或糾紛等
      語，又被告己○○、辛○○、甲○○及證人少年乙○○當
      日係一同搭車前往案發地點等情觀之，衡情證人己○○、
      甲○○、證人少年乙○○應均無甘冒偽證罪責而設詞誣陷
      被告辛○○之理，況再依證人丁○○當時遭被告己○○、
      甲○○二人銬在車上後，被告辛○○猶讓出駕駛座改由被
      告己○○繼續駕車，並搭載其與被告甲○○及證人少年乙○○等人一同前往上揭臺中市○○路二四八巷口旁之空地
      之情觀之，被告辛○○及證人乙○○既目睹被告己○○、
      甲○○二人在證人丁○○上車後即將證人丁○○銬住，隨
      後強迫帶往臺中市○○路二四八巷口旁之空地，衡情當知
      悉被告己○○、甲○○二人係欲找尋地點毆打證人丁○○
      ，而被告辛○○、證人乙○○二人在案發當時人身自由並
      未遭拘束之情況下，其二人於被告己○○接手開車前往上
      揭空地之前，應具有決定是否脫隊抑或跟隨被告己○○、
      甲○○一同至該空地之主動性，竟在無任何正當、合理動
      機之情形下，仍願意繼續共同搭載證人丁○○前往，並全
      程在場，甚至被告己○○、甲○○毆打完證人丁○○後，
      被告辛○○仍駕駛上揭自用小客車搭載被告己○○、甲○○、證人少年乙○○一同返回苗栗縣卓蘭鎮，顯見被告辛○○及證人乙○○對於當日被告己○○、甲○○將證人丁○○以手銬銬在車上後，並隨即載往臺中市○○路二四八
      巷口旁之空地毆打之事，已難諉為不知。再者，證人即共
      同被告己○○於本院審理時復證稱：當日確係因不滿證人
      丁○○之前多次騷擾，而欲前往教訓證人丁○○，並為防
      範未然，始邀集被告辛○○、甲○○及證人少年乙○○一
      同駕車前往等語，綜觀被告己○○所述，堪認被告己○○
      、辛○○、甲○○及證人少年乙○○等一夥人在證人丁○○遭以手銬銬住之時即知有被告己○○有毆打證人丁○○
      之意思，而以被告辛○○、證人少年乙○○之社會經驗、
      生活智識觀之，應不難理解被告己○○上開舉動以及人手
      增多之客觀情狀，均意在糾眾毆打證人丁○○，顯見被告
      己○○、辛○○、甲○○及證人少年乙○○確有在剝奪證
      人丁○○行動自由後，復加以毆打之動機及認知，由此足
      徵證人被告己○○、甲○○及證人少年乙○○上開證述情
      節，應堪採信。是被告己○○指示被告甲○○持手銬將證
      人丁○○銬在車上後，被告己○○、辛○○、甲○○及證
      人少年乙○○隨即駕車將證人丁○○載往臺中市○○路二
      四八巷口旁之空地，並將證人丁○○拖下車，由被告己○○毆打證人丁○○之胸、腰、手、腳及膝蓋關節等處，被
      告甲○○亦持車上之鋁棒毆打證人丁○○之腳二、三下，
      被告辛○○亦持車上之木棒毆打證人丁○○之手一、二下
      ，且在證人丁○○倒地後，被告己○○又指示被告辛○○
      及證人少年乙○○二人拉住證人丁○○，繼續持木棒毆打
      證人丁○○手、腳等事實，堪以認定，則被告辛○○辯稱
      未持木棒毆打證人丁○○，僅在旁觀看云云，即不足採信
      。
   5、再按證人之陳述有部分前後不符，或相互間有所歧異時，
      究竟何者為可採，法院仍得本其自由心證予以斟酌，非謂
      一有不符或矛盾，即應認其全部均為不可採信；尤其關於
      行為動機、手段及結果等細節方面，證人之證言，每每因
      留意重點之不同，或對部分事實記憶欠明確，以致前後未
      盡相符，然其基本事實之陳述，若果與真實性無礙時，則
      仍非不得予以採信（最高法院九十二年度臺上字第五五六
      六號判決意旨參照）。本件證人即共同被告己○○、甲○○及證人少年乙○○於偵查及本院審理先後就被告己○○
      、辛○○、甲○○究竟係持鋁棒或木棒毆打證人丁○○、
      毆打之部位為何、被告辛○○究有無動手毆打證人丁○○
      等相關細節雖有不一，且彼此間之陳述或有出入，惟以證
      人丁○○遭被告己○○、辛○○、甲○○及證人少年乙○○載至上揭空地毆打現場之時間（係於晚上八時至八時三
      十分）、視線（係無人居住之空地，視線應非屬良好）、
      混亂等情狀觀之，證人即共同被告己○○、甲○○及證人
      少年乙○○未能就上揭之相關細節有深刻記憶，應尚與常
      情無違；況人之記憶本屬有限，上揭證人就本件案發當日
      現場打鬥之事後追憶陳述，或因未及想起而不完整，或因
      相互交錯致生齟齬，均屬難免，尚難執細節上之差異，即
      認上揭證人所述被告己○○、辛○○、甲○○均有持棍棒
      毆打證人丁○○之主要證詞為不可採。惟上開證人就渠等
      毆打證人丁○○之事實既屬一致，僅就上揭細節部分無法
      確定，本院乃綜合全部事證，依罪疑唯有利於被告之原則
      ，就被告己○○、辛○○、甲○○所持之工具、毆打證人
      丁○○身體之部位及次數而認定如事實欄所示。雖證人即
      共同被告甲○○、少年乙○○於本院審理時均改證稱被告
      辛○○當日並未持球棒毆打證人丁○○，被告辛○○只有
      拉證人丁○○之手而已云云，然證人即共同被告甲○○於
      審理時另具結證稱：「（問：既然與辛○○沒有恩怨，為
      何在偵查中延長羈押訊問時指證辛○○有拿木棒打被害人
      ？）因為我緊張的關係。」等語，證人少年乙○○於本院
      審理時亦具結證稱：「我們在旁邊，我有下車，但是我沒
      有動手。我們離被害人大概十公尺左右。」、「（問：你
      剛才說有輕輕的打屁股，以辛○○打屁股的狀況，屁股是
      否會受傷？）是輕輕的揮，大概揮兩、三下而已，力道我
      是覺得不會受傷。」等語，則若證人即共同被告甲○○於
      本院在偵查中延長羈押之訊問係因緊張所致，何以迄於本
      院受命法官訊問時復為相同之供述？又以證人丁○○當日
      遭被告己○○、辛○○、甲○○等人毆打之情況以觀，被
      告辛○○若係依被告己○○指示持木棒毆打證人丁○○，
      豈會僅輕輕揮打幾下而不會造成證人丁○○受傷之可能？
      顯見證人即共同被告甲○○、證人少年乙○○二人就事後
      翻異前詞所為之理由均與常情不符，是渠等二人此部分所
      述，顯係事後迴護被告辛○○之詞，均不足採信。又證人
      丁○○遭被告己○○、甲○○二人銬在車上後，被告辛○○猶讓出駕駛座改由被告己○○繼續駕車，並於證人丁○○在上揭空地遭毆打完後，被告辛○○猶駕駛上揭自用小
      客車搭載被告己○○、辛○○一同返回苗栗縣卓蘭鎮等情
      ，已業如前述，倘被告辛○○事先均毫不知情被告己○○
      、甲○○之上揭犯行，而係無端被捲入風波，衝諸常情，
      被告辛○○當不致於在全程目睹被告己○○、甲○○毆打
      完證人丁○○之後，猶仍繼續駕車搭載被告己○○、甲○○返回苗栗縣卓蘭鎮，況被告辛○○自「大世界玻璃行」
      搭載證人丁○○前往上揭空地之期間，被告辛○○本有多
      次機會借故脫身，竟捨此不為，而在目睹證人丁○○遭銬
      在車上後仍與被告己○○、甲○○及證人少年乙○○等人
      前往上揭空地，已難認其與被告己○○、甲○○及證人少
      年乙○○間就上揭毆打證人丁○○之犯行間並無犯意聯絡
      ，是被告事後空言係遭到被告己○○威脅心生害怕而聽從
      被告己○○指示拉住證人丁○○云云，顯與常情不符，亦
      難採信。
（四）另證人丁○○當日遭被告己○○、辛○○、甲○○及證人
      少年乙○○共同毆打後，經路人報警送醫急救後，確受有
      多處肋骨骨折併肺部挫傷、腰椎橫突骨折、雙脛骨腓骨骨
      折、左尺骨骨折等傷害，經送往中國醫藥大學附設醫院急
      診救治，然因身體多處鈍挫傷致橫紋肌溶解症合併代謝性
      酸中毒，引發急性腎衰竭及呼吸衰竭，致發生缺氧性腦病
      變，而呈植物人狀態之情，有中國醫藥大學附設醫院九十
      八年六月四日院管檔字第0980003103號函、中國醫藥大學
      附設醫院診斷證明書、該院出院照護摘要、賢德醫院診斷
      證明書中國醫藥大學附設醫院九十八年六月四日院管檔字
      第09800043 14號函及函覆之照片在卷可稽（見九十八年
      度偵字第一０八０九號偵查卷第八四頁、八五頁、一００
      頁至一二六頁），且證人丙○○於偵查中具結證稱：「因
      為右腳的部分關節處打的非常嚴重，整個碎掉，醫師說骨
      髓會釋放一種毒素，那種毒素會跟著血液跑，變成酸血，
      跑到心臟，心臟就會停止，腎會衰竭，變成急性腎衰竭，
      經過很多次洗腎有慢慢改善，但到了過年的第三天早上，
      醫院通知說丁○○停止呼吸，整個肺部都積水，進行急救
      ，然後就恢復心跳，就變成目前的狀態。」、「（問：送
      醫時，丁○○的腦部有無被重創？）應該是沒有，主要是
      兩隻腿和手斷了。」等語（見九十八年度偵字第一０八０
      九號偵查卷第九六頁），而證人丁○○確係因遭被告己○○、辛○○、甲○○、證人少年乙○○共同毆打後，既已
      認定如上，則證人丁○○確因遭被告己○○、辛○○、甲○○及證人少年乙○○等人於上揭時、地共同毆打而受有
      上揭傷害而先成植物人狀態甚明。又證人丁○○因發生缺
      氧性腦病變，而呈植物人狀態持續中，迄於同年十月二十
      五日下午四時二十分，終因上揭缺氧性腦病變引發吸入性
      肺炎、敗血症而不治死亡等情，有賢德醫院診斷證明書、
      死亡證明書在卷可稽（見本院卷二），且證人丙○○於本
      院審理時具結證稱：「（問：丁○○在中國醫藥大學附設
      醫院入院開始一直到死亡，有無新受的傷害？）是原來受
      的傷的併發症引發死亡的，沒有另外再有受傷。」、「（
      問：依據賢德醫院的醫生告知你證人丁○○的主要死因為
      何？）因為本案的傷勢導致的敗血症，是因為敗血症死亡
      的。」、「（出院時）醫生說是腦部缺氧，中國醫藥大學
      附設醫院醫生交代這個再待下去還是這個樣子，醫生叫我
      轉到療養中心休養，醫生說時間拖不長，隨時有可能因為
      那些併發症而死亡，因為在中國醫藥大學附設醫院時他就
      因鉀離子的關係發生缺氧性腦病變、酸血，所以我們已經
      有心理準備了。」、「（問：證人丁○○出院時是否仍然
      是植物人狀態？）是的，沒有比較好，而且一天一天惡化
      。」等語，證人丁○○在呈現植物人狀態中既無其他外力
      介入，堪認證人丁○○確係因遭被告己○○、辛○○、甲○○及證人少年乙○○共同毆打後先呈植物人狀態，事後
      終因病情惡化而不治死亡無誤。
（五）再按共同正犯之意思聯絡並不限於事前有所謀議，即僅於
      行為當時有共同犯意之聯絡者，亦屬之，且其表示之方法
      ，並不以明示通謀為必要，及相互間有默示之合致，亦無
      不可（最高法院七十三年臺上字第二三六四號判例意旨參
      照）。再按，共同實施犯罪行為之人，在合同意思範圍以
      內，各自分擔犯罪行為之一部，相互利用他人之行為，以
      達其犯罪之目的者，即應對於全部所發生之結果，共同負
      責，又共同正犯之意思聯絡，不限於事前有所協議，其於
      行為當時，基於相互之認識，以共同犯罪之意思參與者，
      亦無礙於共同正犯之成立（最高法院九十二年度臺上字第
      三二一九號判決足資參照）。復按殺人與傷害人致死之區
      別，應以有無殺意為斷，其受傷之多寡，及是否為致命部
      位，有時雖可藉為認定有無殺意之心證，究不能據為絕對
      標準。殺人與傷害致死之區別，即在下手加害時有無死亡
      之預見為斷。至受傷處所是否致命部位，及傷痕之多寡，
      輕重如何，僅足供認定有無殺意之參考，原不能為區別殺
      人與傷害致人死之絕對標準。刑法上殺人罪與傷害人致死
      罪之區別，本視加害人有無殺意為斷，被害人所受之傷害
      程度，固不能據為認定有無殺意之唯一標準，但加害人之
      下手情形如何，於審究犯意方面，仍不失為重要參考資料
      （最高法院十八年上字第一三０九號、十九年上字第七一
      八號、二十年非字第一０四號判例參照）。而重傷害之成
      立，以有毀敗他人身體機能之故意，著手於傷害之實行而
      發生毀敗之結果為要件，是則使人受重傷、殺人與普通傷
      害之區別，應視行為人於加害時之犯意為斷，亦即應斟酌
      事發經過之相關事證，包括被害人受傷部位、所用兇器、
      行為當時之具體情況等一切情狀以為判斷。本件被告己○○與證人丁○○係認識十幾年之朋友、被告辛○○、甲○○及證人少年乙○○於案發時亦均不認識證人丁○○等情
      ，均業據被告己○○、辛○○、甲○○及證人少年乙○○
      證述在卷，並經證人丙○○於偵查中證述在卷，顯見被告
      己○○、辛○○、甲○○及證人少年乙○○與證人丁○○
      並無何深仇大恨，本案之起因雖係證人丁○○不斷騷擾被
      告己○○及其家人致被告己○○夥同被告辛○○、甲○○
      及證人少年乙○○等人毆打證人丁○○，惟觀諸被告己○○、辛○○、甲○○及證人少年乙○○等人雖備妥球棒（
      木棒、鋁棒），並猛力揮打證人丁○○手、腳及背、腰等
      處，惟被告己○○、辛○○、甲○○及證人少年乙○○與
      證人丁○○既無仇怨，實無故意置其於死或使其受重傷之
      動機；又衡諸常情，倘行為人持球棒故意置他人於死或使
      之重傷，自以密集敲打被害人之頭部或胸、腹部分要害部
      位，較易遂行其目的，倘二人以上之行為人共同為之，亦
      以各持兇器密集敲打被害人之該要害部位，較易得逞，惟
      被告己○○、辛○○、甲○○三人雖均持球棒毆打證人丁○○身體，然依上揭卷附之中國醫藥大學附設醫院診斷證
      明書所載之病名，證人丁○○固受有肋骨骨折併肺部挫傷
      、腰椎橫突骨折之傷害，然多處主要骨折之地方係集中在
      左側尺骨、雙側脛腓骨（見九十八年度偵字第一０八０九
      號偵查卷第一００頁），亦有證人丁○○之受傷照片在卷
      足稽（見上揭偵查卷第一二三頁至一二六頁），足認證人
      丁○○主要受傷部位均集中在手、腳等四肢部位，顯見被
      告己○○、辛○○、甲○○於毆打證人丁○○之時，應以
      教訓證人丁○○成分居多，其等主觀上應僅有普通傷害之
      犯意聯絡，而無致證人丁○○死亡或重傷之故意應可認定
      。
（六）另按傷害係破壞人身組織之行為，其受傷後因治療無方而
      致死亡，究非不能預見之偶然結果，該被害人受傷後即因
      調治無效身死，傷害行為者自應負傷害致人於死之罪責；
      又刑法第二百七十七條第二項前段傷害致人於死之罪，係
      因犯罪致發生一定結果而為加重其刑之規定，按照同法第
      十七條固以行為人能預見其結果發生時，始得適用，但傷
      害行為，足以引起死亡之結果，在通常觀念上不得謂無預
      見之可能，則行為人對於被害人之因傷身死，即不能不負
      責任。再傷害人之身體，因而致人於死，乃學理上所謂之
      加重結果犯，以行為人對加重結果（死亡事實）之發生，
      客觀上有預見之可能，主觀上則未預見為必要；如行為人
      主觀上亦有預見，則其既明知而為，即屬殺人罪之範疇，
      非加重結果犯（最高法院二十四年上字第一四０三號、二
      十九年上字第一０一一號判例、九十一年度臺非字第一五
      四號判決參照）。亦即加重結果犯則對加重結果之發生，
      客觀上雖有預見之可能，但主觀上並未預見，其概念兩不
      相同。按人體之手、腳及膝蓋關節部位，雖非主要臟器密
      佈之部位，然倘以眾人之力分持棍棒密集毆打，在客觀上
      足以造成人身體、健康之傷害，並因此引發橫紋肌溶解症
      合併代謝性酸中毒等併發症而致人於死之結果，應為一般
      人客觀上所能預見，被告己○○、辛○○、甲○○及證人
      少年乙○○均係智識健全之人，是渠等於毆打證人丁○○
      之時，就此加重結果在客觀上應均能預見，而證人丁○○
      之死亡，確係因遭毆打後因身體多處鈍挫傷致橫紋肌溶解
      症合併代謝性酸中毒，引發急性腎衰竭及呼吸衰竭，致發
      生缺氧性腦病變，先呈植物人狀態，嗣再因該缺氧性腦病
      變引發吸入性肺炎、敗血症而不治死亡，已如上述，顯見
      被告己○○、辛○○、甲○○及證人少年乙○○等人之基
      於普通傷害之毆打行為，與證人丁○○死亡之加重結果間
      ，應有相當因果關係存在至明。換言之，被告己○○、辛○○、甲○○及證人少年乙○○對該死亡之結果在客觀上
      有預見之可能性，其等主觀上卻疏未預見而加以注意防範
      ，則該死亡結果雖非本意所在，被告己○○、辛○○、甲○○仍應就該傷害行為致生死亡之結果負責，是被告己○○、辛○○、甲○○辯稱均不知毆打完證人丁○○之後，
      證人丁○○會因此死亡云云，即屬無據。又按刑法上之傷
      害人致死罪為結果犯，如多數人下手毆打，本有犯意之聯
      絡，即屬共同正犯，對於共犯間之實施行為，既互相利用
      ，就傷害之結果，自應同負責任，又死亡之結果，係行為
      人間合同傷害行為所致，無論死於何人所加之傷，在共犯
      間均應同負全部之責，並無分別何部分之傷孰為下手人之
      必要（最高法院十九年上字第一八四六號、二十七年上字
      第七五五號判例參照））。亦即共同正犯祇須具有犯意聯
      絡、行為分擔，即足成立。既不問犯罪動機起於何人，亦
      不必每一階段犯行均經參與；質言之，共同正犯間彼此分
      擔之行為，並非必須相同，且在犯意聯絡範圍內，應就全
      部犯罪結果負責，因而共犯中之一人所引起之加重結果，
      自應同負加重結果之刑責。本件被告己○○、辛○○、甲○○及證人少年乙○○抵達臺中市○○路二四八巷口旁之
      空地後，即由被告己○○、辛○○、甲○○分持球棒毆打
      證人丁○○，且證人少年乙○○亦聽從被告己○○指示拉
      起證人丁○○供被告己○○持木棒毆打證人丁○○，已足
      見渠等就傷害證人丁○○之犯行間均有犯意聯絡及行為分
      擔無誤。又被告己○○、辛○○、甲○○及證人少年乙○○雖均無致證人丁○○死亡或重傷之故意，惟客觀上均應
      能預見證人丁○○遭其等以上開分工方式毆打結果，有發
      生死亡之可能性，已詳見前述，則證人丁○○所受之致命
      傷，雖無法認定係何人毆打行為所致，惟證人丁○○死亡
      之結果，既係被告己○○、辛○○、甲○○及證人少年乙○○共同傷害行為所致，無論證人丁○○死於何人所加之
      傷，在共同正犯間均應同負全部之責。是被告己○○、辛○○、甲○○與證人少年乙○○所為上揭共同傷害致人於
      死之犯行，應足認定。
（七）綜上所述，被告己○○、辛○○、甲○○上揭所辯無非事
      後卸責之詞，均不足採信。本件事證明確，被告己○○、
      辛○○、甲○○之犯行均堪以認定，應依法論科。
二、論罪科刑：
（一）核被告己○○、辛○○、甲○○所為，均係犯刑法第三百
      零二條第一項之妨害自由罪與刑法第二百七十七條第二項
      前段傷害致人於死罪；另被告己○○所為竊取證人丁○○
      上揭背包（含現金五千元及行動電話一支）之犯行，核係
      犯刑法第三百二十條第一項之竊盜罪。雖公訴意旨認被告
      己○○、辛○○、甲○○上揭所犯傷害致人於死罪之犯行
      部分，應構成刑法第二百七十一條第二項、第一項之殺人
      未遂罪嫌，惟被告己○○、辛○○、甲○○與證人丁○○
      並無深仇大恨，復僅持球棒密集毆打證人丁○○之手、腳
      部位，難認其等主觀上有故意殺害證人丁○○之犯意，已
      如前述，是起訴法條容有誤會，惟起訴之社會基本事實相
      同，爰依法變更起訴法條。
（二）被告己○○、辛○○、甲○○與少年乙○○就上揭傷害致
      人於死及妨害自由之犯行間，有犯意聯絡及行為分擔，均
      為共同正犯。
（三）被告己○○、辛○○、甲○○、少年乙○○上開實行妨害
      自由行為後緊接為傷害致人於死之行為，二行為有局部同
      一，且目的單一，則渠等既係於著手時即基於同一個意思
      決定為之，於刑法牽連犯廢除後，視其犯罪情節，依社會
      通念應評價為一個犯罪行為，方符刑罰公平原則，如予數
      罪併罰，反有過度處罰之疑，與人民之法律感情未契合，
      因上開二罪之犯罪構成要件並不相同，應認屬一行為觸犯
      數罪名之想像競合犯，方為適當（最高法院九十六年度臺
      上字第六三五六號、九十七年臺上字第三二二三號、九十
      八年度臺上字第三一０五號判決意旨參照）。是以被告己○○、辛○○、甲○○三人所犯傷害致人於死罪及妨害自
      由罪應係一行為觸犯二罪名之想像競合犯，應從一重之傷
      害致人於死罪處斷。
（四）又被告己○○、辛○○、甲○○三人上揭妨害自由之犯行
      ，檢察官起訴法條雖未論及，然因檢察官起訴書已敘及此
      部分之犯罪事實，本院自得予以審理，附此敘明。
（五）被告己○○所犯之傷害致人於死罪及竊盜罪間，犯意各別
      ，行為互殊，應予分論併罰。
（六）又查被告己○○、辛○○於為上揭傷害致人於死之犯行時
      均為成年人，被告甲○○於行為時則係十八歲以上未滿二
      十歲之未成年人、共同正犯即證人乙○○係八十年六月某
      日生，於行為時則係為十四歲以上未滿十八歲之少年，均
      有其等年籍資料在卷可稽（附於臺中市警察局第六分局中
      分六警偵字第09800169 26號卷），則被告己○○、辛○○與未滿十八歲之少年乙○○共同實施犯傷害致死罪部分
      ，應依兒童及少年福利法第七十條第一項前段之規定（此
      項規定為少年事件處理法第八十五條第一項之特別規定，
      應優先適用），均應依法加重其刑，惟因無期徒刑部分依
      法不得加重，故僅就有期徒刑部分加重之；至被告甲○○
      於本案行為時為十八歲以上未滿二十歲之未成年人，尚無
      兒童及少年福利法第七十條第一項前段加重其刑規定之適
      用，附此敘明。另被告己○○曾於九十四年間，因詐欺案
      件，經臺灣高等法院臺中分院於九十五年四月二十六日判
      處有期徒刑二月確定，於九十六年八月六日易科罰金而執
      行完畢，有臺灣高等法院被告前案紀錄表在卷可參，其受
      徒刑之執行完畢後，五年以內故意再犯有期徒刑以上之罪
      ，為累犯，應依刑法第四十七條第一項之規定，就其上揭
      所犯之竊盜罪部分，加重其刑，並就所犯傷害致人於死罪
      部分，遞加重其刑（惟無期徒刑部分不得加重）。
（七）爰審酌被告己○○犯罪之動機出於一時報復之心態，未深
      思熟慮其行為所導致之後果，被告辛○○、甲○○與證人
      丁○○素不相識，被告己○○係居於主導地位，惡性較重
      ，被告辛○○、甲○○參與之程度較被告己○○為輕，被
      告甲○○行為時係十八歲以上未滿二十歲之未成年人，年
      輕識淺，再考其等對證人丁○○妨害自由及毆打之手段，
      且於毆打證人丁○○之過程中，見證人丁○○倒地後，猶
      拉起證人丁○○繼續毆打，及被告己○○竊盜之手段、竊
      取財物之價值，暨被告己○○、辛○○、甲○○犯後均尚
      未與被害人之家屬達成民事和解，及犯後之態度等一切情
      狀，各量處如主文所示之刑，並就被告己○○部分定其應
      執行之刑。
（八）末查，被告己○○、辛○○、甲○○及證人少年乙○○持
      以供上揭犯罪所用之手銬一副、木棒二支及鋁棒一支，其
      中手銬一副雖係被告己○○所有之物，木棒及鋁棒各一支
      雖係被告辛○○所有之物，然案發後均已遭被告己○○丟
      棄，業據被告己○○、辛○○、甲○○及證人少年乙○○
      證述在卷，且因均未扣案，復均非屬違禁物，為免將來執
      行發生困難，爰不宣告沒收；另未扣案之木棒一支，則係
      證人丁○○所有之物，非屬被告被告己○○、辛○○、甲○○及證人少年乙○○所有之物，自無從宣告沒收；至扣
      案之行動電話（Nokia廠牌）一支，係證人丁○○所有遭
      被告己○○所竊盜之物，亦無庸宣告沒收，均併此敘明。
、無罪部分：
一、公訴意旨略以：被告辛○○、甲○○另與被告己○○共同基
    於意圖為自己不法之所有之犯意聯絡，於上揭毆打證人丁○○後，共同竊取證人丁○○所有、置放在上開自小客車內之
    背包一個（內有現金五千元及行動電話一支），並將上開現
    金朋分花用，行動電話一支則交由被告辛○○使用。因認被
    告辛○○、甲○○與被告己○○共犯刑法第三百二十條第一
    項之竊盜罪嫌。
二、按犯罪事實應依證據認定之，無證據不得認定犯罪事實；不
    能證明被告犯罪者應諭知無罪之判決，刑事訴訟法第一百五
    十四條第二項、第三百零一條第一項分別定有明文。又刑事
    訴訟法上所謂認定事實之證據，係指足以認定被告確有犯罪
    行為之積極證據而言，該項證據自須適合於被告犯罪事實之
    認定，始得採為斷罪資料；且事實之認定應憑證據，如未發
    現相當證據，或證據不足以證明，自不能以推測或擬制之方
    法，以為裁判之依據；次按認定不利於被告之事實，須依積
    極證據，茍積極之證據本身存有瑕疵而不足為不利於被告事
    實之認定，即應為有利於被告之認定，更不必有何有利之證
    據，而此用以證明犯罪事實之證據，猶須於通常一般人均不
    至於有所懷疑，堪予確信其已臻真實者，始得據以為有罪之
    認定，倘其證明尚未達到此一程度，而有合理性之懷疑存在
    ，致使無從為有罪之確信時，即應為無罪之判決，最高法院
    二九年上字第三一０五號、三十年上字第八一六號、四十年
    臺上字第八六號、七十六年臺上字第四九八六號判例意旨及
    八十二年度臺上字第一六三號判決意旨可資參照。
三、公訴人認被告辛○○、甲○○另與被告己○○共同涉犯竊盜
    罪嫌，無非以：證人丁○○於警詢、證人丙○○於偵查中、
    共同被告己○○、辛○○、甲○○、少年乙○○於警、偵查
    中之證述及扣案之行動電話一支為其主要論據。惟訊據被告
    辛○○、甲○○均矢口否認有何上揭與被告己○○共同竊盜
    之犯行，被告辛○○辯稱：該支行動電話係以三千元向被告
    己○○購買，不知該支行動電話係被告己○○向證人丁○○
    竊取之物等語，被告甲○○則辯稱：該證人丁○○置放於上
    揭車輛之背包，係返回苗栗縣卓蘭鎮之時，由被告己○○取
    走，不知背包內有何物品，並未取走該背包等語。
四、經查：
（一）證人即共同被告己○○雖於偵查中陳稱：「丁○○上車時
      ，帶了棒球棍及包包；一開始丁○○的包包都揹在身上，
      後來拉丁○○下車時，包包才落在車上，包包是辛○○拿
      走，因為包包是丟在辛○○車上，甲○○拿走包包、手機
      被辛○○拿走。」等語，然被告己○○嗣於本院九十八年
      十一月二日審理時已改供稱：該背包係由伊取走，且背包
      內之行動電話手機係以三千元出賣予被告辛○○等語，則
      被告己○○上揭於偵查中所述之情節是否可採，已不無可
      疑。又被告甲○○亦於偵查及本院審理時均供稱並未曾取
      走該背包等語，以證人丁○○所有之背包內裝有較具價值
      行動電話手機及現金五千元等情觀之，若被告甲○○真有
      竊盜之犯行，衡情，當無僅取走證人丁○○之背包而已，
      顯見被告己○○上揭於偵查中之陳述，應不足採信。又證
      人少年乙○○於偵查中具結證稱：「（問：被害人隨身攜
      帶的物品何在？）一開始我沒有看到，是打完後，大家都
      上車才看到，『不良』和『少爺』拿被害人的背包出來，
      本來兩個人一起翻，『少爺』手上拿著被害人的手機，我
      看一下就沒有繼續看，所以也不知道手機有沒有被拿走，
      當時『不良』也有把被害人皮夾內的錢拿出來，跟『少爺
      』說這裡有錢，『少爺』就說不要動放回去，『不良』就
      把錢塞回去，等回到卓蘭，應該是『不良』他們拿走，因
      為我下車時，皮包還放在車上，我就走了，所以我也不知
      道是誰拿走，一開始是看到『不良』拿的，下車後，我就
      沒有看到。」等語，於本院審理時具結證稱：「我離開的
      時候，丁○○的背包還在車上，我不曉得是誰拿去的。」
      、「我只有看到背包裡面有手機，其他東西我完全沒有看
      到。」、「（問：你事後知道背包是誰拿去的？）我一直
      到案發後都不知道。」等語，顯見證人少年乙○○亦未明
      確證稱證人丁○○之上揭背包係由何人取走之事實。況證
      人丁○○於警詢時、證人丙○○於偵查中亦均未能明確指
      稱該背包係由被告己○○、辛○○、甲○○及證人少年乙○○中之何人取走之情，則僅以被告己○○於偵查中所為
      與本院審理時所為不一之陳述及證人丁○○、丙○○、少
      年乙○○上揭不明確之證述，均不足以認定被告辛○○、
      甲○○確有與被告己○○共同竊取證人丁○○上揭之背包
      一個（內有現金五千元及行動電話一支）之事實。
（二）又證人即共同被告甲○○於偵查中係具結證稱：「（問：
      丁○○當時背的背包去何處？）己○○拿走了，當丁○○
      被銬住時，包包放在座位的旁邊，因為包包都放在車上，
      離開時，己○○就把包包拿走。」、「（問：丁○○的手
      機去向？）也是己○○拿走的，不過打完丁○○過沒幾天
      ，己○○就跟我說他把丁○○的手機以三千元價格賣給辛○○，我不知道為何他會賣給辛○○。」等語，於本院受
      命法官九十八年七月十三日訊問時供稱：「我沒有拿被害
      人的背包，我們到卓蘭的時候就發現車子的後座有一個背
      包，是己○○叫胡姓少年轉身將背包拿到前座給己○○，
      手機我是隔了好久聽己○○講說他用三千元賣給辛○○，
      是己○○在卓蘭面對面跟我講的，己○○沒有講到錢的問
      題，己○○只有講到金色的手機賣給辛○○三千元，沒有
      說是哪支手機。」等語，經核與被告己○○上揭關於竊盜
      部分之自白相符，顯見被告甲○○此部分所述，應非無據
      。況證人庚○○、戊○○二人於本院審理時亦均具結證稱
      ：被告辛○○所使用之扣案行動電話手機，係於今年農曆
      過年前後，以三千元向一位綽號「少爺」即被告己○○所
      購買等語，亦核與被告辛○○所供稱：該扣案之行動電話
      係以三千元向被告己○○購得等語相符，若案發當日證人
      丁○○所有之背包一個（內有現金五千元及行動電話一支
      ）非由被告己○○所竊取，則被告己○○何能事後將扣案
      之證人丁○○所有原置放於背包內之行動電話手機以三千
      元出售予被告辛○○？又被告辛○○若真有與被告己○○
      共同參與竊盜證人丁○○背包一個（內有現金五千元及行
      動電話一支）之犯行，其事後何以並未分得任何贓物，且
      須再以三千元向被告己○○購買該行動電話手機？顯見當
      日案發後證人丁○○所有之背包一個（內有現金五千元及
      行動電話一支）確係由被告己○○一人所竊取無誤，而與
      被告辛○○、甲○○無涉。是被告辛○○、甲○○所辯稱
      ：並未與被告己○○共同竊取證人丁○○所有之背包一個
      （內有現金五千元及行動電話一支）等語，即均屬可採。
五、綜上，本件依現存之證據尚未能積極證明被告辛○○、甲○○二人與被告己○○共同竊取證人丁○○上揭背包一個（內
    有現金五千元及行動電話一支），是以公訴人所舉證據，在
    客觀上未達於通常一般人均不致有所懷疑之程度，自難單以
    被告己○○於偵查中不實之陳述，且缺乏其他積極證據之情
    況下，遽認被告辛○○、甲○○二人有共同竊盜之犯行。此
    外，復查無其他積極證據足資證明被告辛○○、甲○○二人
    有何公訴人所指與被告己○○共同竊盜之犯行，此部分本院
    無從形成被告辛○○、甲○○二人有罪之確信，自難以竊盜
    罪相繩。此部分既不能證明被告辛○○、甲○○二人犯罪，
    揆諸前揭說明，自應就被告辛○○、甲○○二人此部分被訴
    竊盜犯行，諭知被告被告辛○○、甲○○二人無罪之判決。
據上論斷，應依刑事訴訟法第二百九十九條第一項前段、第三百
條、第三百零一條第一項，刑法第二十八條、第二百七十七條第
二項前段、第三百零二條第一項、第三百二十條第一項、第五十
五條、第四十七條第一項、第五十一條第五款、第六十五條第一
項，兒童及少年福利法第七十條第一項前段，刑法施行法第一條
之一第一項、第二項前段，判決如主文。
中    華    民    國    98    年    11    月    30    日
                  刑事第十一庭   審判長法  官  李雅俐
                                       法  官  羅智文
                                       法  官  王世華
以上正本證明與原本無異。
除被告辛○○、甲○○就被訴竊盜無罪部分不得上訴外，其餘均
得上訴。
如不服本判決應於收受判決後10日內向本院提出上訴書狀，並應
敘述具體理由。其未敘述上訴理由者，應於上訴期間屆滿後20日
內向本院補提理由書（均須按他造當事人之人數附繕本）「切勿
逕送上級法院」。
告訴人或被害人對於判決如有不服具備理由請求檢察官上訴者，
其上訴期間之計算係以檢察官收受判決正本之日期為準。
                                    書記官     蕭訓慧
中    華    民    國    98    年    11    月    30    日
附錄本案論罪科刑法條：
中華民國刑法第277條第2項（普通傷害罪）：
犯前項之罪因而致人於死者，處無期徒刑或 7 年以上有期徒刑
；致重傷者，處 3 年以上 10 年以下有期徒刑。
中華民國刑法第302條第1項（剝奪他人行動自由罪）：
私行拘禁或以其他非法方法，剝奪人之行動自由者，處5年以下
有期徒刑、拘役或3百元以下罰金。
中華民國刑法第320條第1項（普通竊盜罪）：
意圖為自己或第三人不法之所有，而竊取他人之動產者，為竊盜
罪，處5  年以下有期徒刑、拘役或 5 百元以下罰金。


司法院資訊處製作；財團法人民間司法改革基金會備份。
